【裁判字號】    89,易,1444
【裁判日期】    900615
【裁判案由】    能源管理法
【裁判全文】
臺灣板橋地方法院刑事判決                        八十九年度易字第一四四四號
    公  訴  人  臺灣板橋地方法院檢察署檢察官
    被      告  乙○○
    選任辯護人  鍾耀盛
    被      告  甲○○
右列被告因違反能源管理法案件，經檢察官提起公訴（八十八年度偵字第二二六六九
號），本院判決如左：
    主  文
乙○○、甲○○均無罪。
    事  實
一、公訴意旨略以：被告乙○○為設於台北縣五股鄉○○路○段二十三之三號旁「慶
    富實業社」之負責人。乙○○明知經中央主管機關指定之能源產品，其銷售業務
    ，非經許可，不得經營，竟基於概括犯意，以每月新台幣二萬五千元之代價，雇
    用與之有共同犯意聯絡之被告甲○○，自民國八十八年十月間不詳之某日起，以
    每桶五十加侖新台幣（下同）二千一百五十元之代價，販售予不特定人圖利。嗣
    於同年十月八日下午三時十分許，為警於上址查獲，並扣得四方形甲苯、稀釋油
    儲油槽八個、圓形槽一個、小方形槽一個、小型塑膠儲油槽四個及汽油一百七十
    七公秉。因認被告乙○○、甲○○共同涉犯能源管理法第二十條之一未經許可而
    經營中央主管機關指定之能源產品之銷售業務罪嫌。
二、按犯罪事實應依證據認定之，無證據不得推定其犯罪事實，又不能證明被告犯罪
    者，應諭知無罪之判決，刑事訴訟法第一百五十四條及三百零一條第一項分別定
    有明文。次按能源管理法第二十條之一固規定：「未經許可而經營中央主管機關
    指定之能源產品之輸入、輸出、生產、銷售業務者，處一年以下有期徒刑、拘役
    或科或併科新台幣三十萬元以下罰金，並得沒收其輸入、輸出、生產、銷售之產
    品。」，惟所謂「銷售」與「販賣」，在法律上尚難為相同之解釋，「銷售」除
    販入外，尚須具備有「售出」之行為，犯罪始能成立（最高法院七十九年五月八
    日七十九年度第二次刑事庭會議決議（一）意旨參照），是能源管理法之非法銷
    售能源產品罪，自應以行為人有實際賣出之行為始足當之。
三、本件公訴人認被告等共同涉犯能源管理法第二十條之一未經許可經營中央主管機
    關指定之能源產品銷售業罪嫌，無非係以：（一）右揭犯罪事實，業據被告乙○
    ○於警訊時坦承不諱，被告乙○○於警訊時供稱：「（問：你欲售給不特定人士
    每桶五十加侖多少價錢賣出？）答：我預售每桶五十加侖新台幣二千一百五十元
    賣出給不特定之人士。」等語；（二）次查，扣案之汽油多達一百七十七公秉（
    即十七萬七千公升），扣案物中尚有大型儲油槽等物，衡之常情，若被告二人購
    入汽油僅係供作噴漆使用，豈有數量如此龐大，並蓋有專門儲藏之油槽之理？（
    三）再查，扣案物經採樣化驗結果，其主要成分為具有揮發性之碳氫化合物，該
    油如用之火星著火式內燃機做為燃料者，則符合經濟部（88）能字第八八四六二
    二一九號公告之能源產品認定基準表所列「汽油」項目第二、四款之規格等情，
    亦有中國石油股份有限公司油品行銷事業部台北營業處八十八年十一月五日八八
    北業字第三五七—０一—０九五號函附卷可稽，此外，並有四方形甲苯、稀釋油
    儲油槽八個、圓形槽一個、小方形槽一個、小型塑膠儲油槽四個及汽油一百七十
    七公秉扣案足資佐證，是被告所辯並未銷售汽油等情，顯係卸責之詞，不足採信
    ，為其論罪之主要依據。然訊據被告乙○○、甲○○均堅決否認有何售銷汽油之
    犯行，被告乙○○辯稱：伊沒有販賣，且扣案物係甲苯，並非汽油，伊是要作工
    業用噴漆使用。被告甲○○則辯稱：僅是受僱管理油品倉庫，並沒有販賣行為等
    語。經查，被告乙○○、甲○○於歷次訊問中均否認曾販賣過油劑予他人，並以
    前開情詞置辯，被告乙○○於警訊初訊中即供稱：「（你慶富實業社儲油槽內的
    甲苯及稀釋油有無輸出及輸入？）只有輸入沒有輸出」（偵查卷第十二頁背面）
    ，「（你預售給不特定人士每桶五十加侖多少的價錢賣出？）我預售每桶五十加
    侖新台幣二千一百五十元賣給不特定之人士」（偵查卷第十四頁背面），「沒有
    販賣行為、有儲存行為」（偵查卷第十五頁背面）等語，顯然從未坦承有銷售行
    為，所謂「預售」等語顯係因警訊用語而對油品將來可能處理方向之陳述，核屬
    未來不確定假設性語句，並非被告乙○○已承認曾將油品價賣他人，是被告乙○
    ○於警訊中所供，尚不能作為其已有出售油品犯行之認定之依據。而被告甲○○
    自警訊、偵查、及本院審理時均供稱受僱負責看管油品倉庫，始終否認有何銷售
    油品之行為，是公訴人認被告乙○○於警訊中對犯罪事實已坦承不諱，顯有所誤
    。又本件係台北縣警察局刑警隊於八十八年十月八日十五時十分許前往慶富實業
    社臨檢查獲，現場僅被告甲○○在場，並未查獲有何銷售之行為，有調查證明筆
    錄在卷可佐，並無證據足資認定被告等為警查獲時，有何銷售油品之犯行。至扣
    案之油品經送請中國石油股份有限公司煉製研究所產品研究組檢驗結果，其主要
    成分為具有揮發性之碳氫化合物，該油如用之火星著火式內燃機做為燃料者，則
    符合經濟部（88）能字第八八四六二二一九號公告之能源產品認定基準表所列「
    汽油」項目第二、四款之規格等情，有中國石油股份有限公司油品行銷事業部台
    北營業處八十八年十一月五日八八北業字第三五七—０一—０九五號函附卷可稽
    ，然此僅足證明被告等所有之油品確屬能源管理法第二十條之一第一項之「石油
    及其產品」，尚不能證明被告二人有銷售汽油之行為。再參以本件為警查獲時除
    扣得四方形甲苯、稀釋油儲油槽八個、圓形槽一個、小方形槽一個、小型塑膠儲
    油槽四個及油品一百七十七公秉外，並無查扣其他證物，有前揭調查證明筆錄可
    參，衡諸常情，被告等若係經營地下油行，從事銷售汽油之行為，在現場理當應
    有加油槍或計數碼表等以供計價用之器具，而本件並未查獲該等器具，是本件查
    獲時，除被告甲○○在該處看顧外，並未查獲任何被告二人銷售油品之對象，而
    所謂「銷售」，除販入外尚須「售出」之行為，犯罪始能成立，已如前揭說明，
    被告二人既堅決否認有何販出之行為，尚不能以查扣油品高達一百七十七公秉，
    即遽以推認被告等已將汽油出售予他人。此外，復查無其他積極證據足資審認被
    告二人確有公訴人所指之犯行，被告等犯罪既屬不能證明，揆諸前揭說明，即應
    依法為被告等無罪判決之諭知。
據上論斷，應依刑事訴訟法第三百零一條第一項，判決如主文。
本案經檢察官洪家原到庭執行職務。
中      華      民      國    九十    年      六      月     十五     日
                                臺灣板橋地方法院刑事第五庭
                                          法  官  王  偉  光
右正本證明與原本無異
如不服本判決應於送達後十日內向本院提出上訴狀
    書記官  陳  怡  君
中      華      民      國    九十      年      六      月     十九     日


司法院資訊處製作；財團法人民間司法改革基金會備份。
